臺灣新竹地方法院交通事件裁定　　　　100年度交聲字第237號
原處分機關　交通部公路總局新竹區監理所
異　議　人
即受處分人　李宗憲
上列異議人即受處分人因違反道路交通管理處罰條例案件，對於
交通部公路總局新竹區監理所於民國100 年4 月29日竹監自字第
裁50-Z5A006838號違反道路交通管理事件裁決書所為之處分聲明
異議，本院裁定如下：
    主  文
原處分撤銷。
李宗憲不罰。
    理  由
一、原處分意旨略以：異議人即受處分人（下稱異議人）李宗憲
    於民國100 年3 月13日下午3 時38分許，駕駛車牌號碼3609
    -HK 號自用小客車，行經國道一號北上341.2 公里處時，因
    有小型車行駛路肩（超車）之違規事實，為內政部警政署國
    道公路警察局岡山分隊警員以異議人有違反道路交通管理處
    罰條例第33條第1 項第9 款規定之事實，填製內政部警政署
    國道公路警察局公警局交字第Z5A006838 號舉發違反道路交
    通管理事件通知單（下稱舉發通知單）當場舉發。嗣因異議
    人於應到案日期前到案陳述意見，原處分機關認異議人違規
    事實明確，乃於100 年4 月29日依道路交通管理處罰條例第
    33條第1 項第9 款及違反道路交通管理事件統一裁罰基準表
    之規定，以交通部公路總局新竹區監理所竹監自字第裁50-Z
    5A006838號裁決書，裁處異議人罰鍰新臺幣（下同）4,000
    元並記違規點數1 點。異議人經由受雇人於100 年5 月3日
    收受前揭裁決書後，於同年月12日聲明異議。
二、異議意旨略以：伊於100 年3 月13日下午3 時38分許駕駛前
    揭車輛行經國道一號北上341 公里處時，被警員攔截開單，
    警員表示伊有從外側行駛路肩並超越巡邏車之違規，倘確有
    此違規應會被車上之錄影裝置所拍攝，希望舉發單位能提出
    相關證據，倘無相關事證能證明伊有此違規，則原處分顯有
    錯誤，為此聲明異議，請求撤銷原處分等語。
三、按受處分人，不服第8 條主管機關所為之處分，得於接到裁
    決書之翌日起20日內，向管轄地方法院聲明異議；又法院認
    為聲明異議有理由者，應以裁定將原處分經聲明異議部分撤
    銷，並自為裁定，道路交通管理處罰條例第87條第1 項、道
    路交通事件處理辦法第19條前段分別定有明文。次按犯罪事
    實應依證據認定，無證據不得認定其犯罪事實；又不能證明
    被告犯罪者，應諭知無罪之判決，刑事訴訟法第154 條第2
    項、第301 條第1 項分別定有明文。法院受理交通事件，準
    用刑事訴訟法之規定，道路交通管理處罰條例第89條前段亦
    定有明文，且認定不利於被告之事實須依積極證據，苟積極
    證據不足為不利於被告事實之認定時，即應為有利於被告之
    認定（最高法院30年臺上字第816 號判例參照），又參酌最
    高法院76年臺上字第4986號判例「認定犯罪事實所憑之證據
    ，雖不以直接證據為限，間接證據亦包括在內，然而無論直
    接證據或間接證據，其為訴訟上之證明，須於通常一般之人
    均不致有所懷疑，而得確信其為真實之程度者，始得據為有
    罪之認定，倘其證明尚未達到此一程度，而有合理之懷疑存
    在而無從使事實審法院得有罪之確信時，即應由法院為諭知
    被告無罪之判決」意旨，於法院審理行為人違反道路交通管
    理處罰條例案件時，當有其適用；故法院於審理行為人違反
    道路交通管理處罰條例案件，為事實之認定時，如就原處分
    機關所認定之行為人違規之事實仍有合理之訴訟上懷疑，而
    無法百分之百確信行為人確有該當於道路交通管理處罰條例
    各該處罰條文之構成事件事實時，即應依訴訟上之待證事實
    「倘有懷疑，則從被告之利益作解釋」之證據法則，作對受
    處分人有利之認定。
四、原處分機關認異議人有行駛高速公路違規使用路肩之違規行
    為，無非係以證人即本件舉發之警員張起肇、蔡文慶等人於
    上開路段執行勤務時，親眼目睹違規經過為其主要依據。異
    議人固不爭執其確有於上開時間，駕駛前揭自用小客車行經
    上開路段，然堅詞否認有何行駛於高速公路違規使用路肩之
    行為，經查：
(一)、證人即警員蔡文慶固於本院調查程序時證稱：當時有看到異
    議人行駛於路肩我們才攔查，當時異議人的車輛是從巡邏車
    後方車道自路肩切入，我是從後照鏡發現的等語（見本院卷
    第24頁、24頁反面），證人即警員張起肇則證稱：我是從後
    照鏡看到異議人走路肩，他應該是看到巡邏車才切到裡面，
    他不是切到我們巡邏車的正後方，就是車子的後面，距離多
    少我不知道等語在卷（見本院卷第25頁、25頁反面），是依
    證人蔡文慶、張起肇2 人前揭證述內容，均係稱異議人於前
    揭時地係行駛於路肩並於巡邏車後方自路肩處切入外側車道
    ，並有證人蔡文慶當庭標繪之道路交通事故現場圖1 份附卷
    可參（見本院卷第29頁），然觀諸內政部警政署國道公路警
    察局第五警察隊100 年4 月11日公警五交字第1000570226號
    函說明欄第二點所載係：據執勤人員稱巡邏車（偵防車）於
    違規路段行駛在外側車道，行駛中發現違規車輛3609-HK 號
    自小客車，從外側路肩行駛並超越巡邏車，即向前攔查等情
    ，有該書函附卷可參（見本院卷第9 頁），則原舉發單位所
    稱異議人之違規情節係「從外側路肩行駛並超越巡邏車」，
    顯與前揭證人2 人於本院調查程序時所證稱之異議人係於巡
    邏車後方車道自路肩處切入之情節不符，前後有所矛盾，參
    以依證人等人前揭所述，渠等係由後照鏡以目視方式發現異
    議人有上述違規行為，然觀諸證人蔡文慶所繪製之現場圖中
    ，所標示異議人所駕駛車輛違規位置，係在接近交流道入口
    匝道處之路肩路段，則僅自後照鏡鏡中所見之情況是否會有
    判斷上之誤差亦非無疑，綜上，其等所述內容是否與事實相
    符，尚值商榷。
(二)、證人雖提出攔檢異議人後之錄音光碟以為佐證，惟此既僅係
    事後之錄音光碟，並非拍攝異議人違規當時之影像畫面，尚
    無法作為認定本案異議人是否確有上開違規行為認定之佐證
    。原舉發單位既未提出任何足以證明異議人確有上開違規行
    為之錄影光碟、監視器畫面或違規照片等證據資料以為佐證
    ，本院尚無從僅憑前揭證人前後矛盾有瑕疵之證述，遽認異
    議人確有前述違規事實，本案復查無其他積極證據足以證明
    異議人確於前揭時間、地點有違規之事實，揆諸上開說明，
    即應為有利異議人之認定。從而，原處分機關遽以裁罰，即
    有未洽，是原處分應予撤銷，並為不罰之諭知。
五、綜上所述，本案證據尚有不足，原處分機關遽予裁罰，尚有
    未洽，應認本件異議為有理由，爰撤銷原處分並另為異議人
    不罰之諭知。
六、據上論斷，應依道路交通事件處理辦法第19條前段，裁定如
    主文。
中    華    民    國    100   年      12    月  30    日
                  交通法庭      法  官  林哲瑜
以上正本證明與原本無異。
如不服本裁定，應於裁定送達後5日內向本院提出抗告狀。
中    華    民    國   100    年    12    月    30    日
                                書記官  鍾佩芳